臺灣高等法院民事判決
109年度上字第1094號
上  訴  人  葉俞均  
訴訟代理人  楊尚訓律師
被 上 訴人  黃必鑒即金庫企業社

訴訟代理人  劉鑫成律師
被 上 訴人  倪宥忠（原名倪俊凱）

訴訟代理人  林詠善律師
被 上 訴人  郭學政  


上列當事人間請求損害賠償事件，上訴人對於中華民國109年6月
23日臺灣新北地方法院108年度訴字第2529號第一審判決提起上
訴，本院於110年9月1日言詞辯論終結，判決如下：
    主      文
原判決關於駁回上訴人後開第二項之訴部分，及該部分訴訟費用
之裁判均廢棄。
被上訴人郭學政應再給付上訴人新臺幣陸拾捌萬元，及自民國一
０八年十月十四日起至清償日止，按週年利率百分之五計算之利
息。
其餘上訴駁回。
廢棄改判部分之第一、二審訴訟費用，由被上訴人郭學政負擔，
駁回上訴部分之第二審訴訟費用，由上訴人負擔。
    事實及理由
一、被上訴人郭學政經合法通知，未於言詞辯論期日到場，核無
    民事訴訟法第386條所列各款情形，爰依上訴人之聲請，由
    其一造辯論而為判決。
二、上訴人主張：被上訴人黃必鑒即金庫企業社（下稱黃必鑒）
    經營新北市三重區全家便利商店（下稱全家超商）穀保店、
    田心店及龍明店（下稱穀保店等分店），並僱用郭學政、被
    上訴人倪宥忠分別擔任穀保店等分店之店長及店員。郭學政
    於民國106年8月1日以其為店長之身分，向伊佯稱可代購全
    家超商總公司發行之禮物卡並享有5%之價差，有獲利空間，
    亦可幫助黃必鑒經營之加盟店衝刺業績，郭學政並指定伊將
    購買禮物卡之款項轉入倪宥忠之玉山銀行帳號000000000000
    0號帳戶（下稱系爭帳戶）內。伊分別於附表所示之時間交
    付現金或轉帳至系爭帳戶內，合計給付新臺幣（下同）288
    萬7,750元予郭學政、倪宥忠，作為購買禮物卡之價金。然
    郭學政未交付任何禮物卡，並逃匿無蹤，致伊受有288萬7,7
    50元之損害。倪宥忠出借其帳戶供郭學政詐欺使用，與伊受
    有損害具有行為關連共同，應依民法第185條規定，連帶負
    損害賠償責任。黃必鑒雇用郭學政為店長，郭學政執行職務
    不法侵害伊之權利，依民法第188條第1項規定，黃必鑒亦應
    負連帶賠償責任。爰依民法第184條第1項前段、後段、第2
    項、第185條、第188條第1項規定，請求被上訴人連帶給付2
    88萬7,750元，並加計自起訴狀繕本送達翌日起算之法定遲
    延利息等語。（原審判決郭學政應給付上訴人118萬2,750元
    本息，而駁回上訴人其餘之訴。上訴人就其敗訴部分，聲明
    不服，提起上訴。至郭學政敗訴部分，未據其聲明不服，上
    訴人另依民法第188條第2項規定，請求令黃必鑒為全部或一
    部之損害賠償部分，則未經原審裁判，屬裁判之脫漏，均非
    本院審理範圍）。並於本院聲明：（一）原判決關於駁回上
    訴人後開第（二）、（三）項之訴部分廢棄。（二）郭學政
    應再給付上訴人170萬5,000元，及自起訴狀繕本送達翌日起
    至清償日止，按週年利率5%計算之利息。（三）倪宥忠、黃
    必鑒應與郭學政連帶給付上訴人288萬7,750元，及自起訴狀
    繕本送達翌日起至清償日止，按週年利率5%計算之利息。（
    四）願供擔保請准宣告假執行。
三、黃必鑒則以：上訴人主張之交易金額甚鉅，卻未詢問伊或全
    家超商總公司，有違常理，又全家超商之禮物卡並無限量或
    缺貨情形，上訴人所交付之288萬7,750元應與購買全家超商
    禮物卡無關，且郭學政亦有交付等值之商品予上訴人，郭學
    政應無詐欺之行為。又禮物卡為全家超商總公司販售，非加
    盟店之業務範圍，上訴人委請郭學政購買，係基於私人間之
    信賴而委託，郭學政之行為與執行職務無涉，伊無庸依民法
    第188條第1項規定連帶負損害賠償責任等語，資為抗辯。並
    於本院聲明：（一）上訴駁回。（二）如受不利判決，願供
    擔保請准免為假執行之宣告。
　　倪宥忠則以：郭學政為伊之店長，伊係受郭學政之指揮監督
    ，不知郭學政有以禮物卡為由詐欺上訴人，伊係因郭學政表
    示其因信用不良，其帳戶會遭強制扣款始將系爭帳戶借予郭
    學政收取訂貨之貨款，伊亦曾有實際受郭學政指揮而送貨之
    經驗，並未與郭學政共同詐欺上訴人，與郭學政並無侵權行
    為之關連共同等語，資為抗辯。並於本院聲明：（一）上訴
    駁回。（二）如受不利判決，願供擔保請准免為假執行之宣
    告。
　　郭學政未於言詞辯論期日到場，亦未提出書狀為任何聲明或
    陳述。
四、兩造不爭執之事項（本院卷第294、295頁、第317頁）：
（一）黃必鑒自100年6月9日起至106年8月18日止為穀保店等分
      店之加盟主，郭學政、倪宥忠分別為穀保店等分店之店長
      及店員（原審卷第211至227頁、本院卷第151頁）。
（二）郭學政於106年8月1日向上訴人表示其得代為向全家超商
      總公司購買禮物卡，並享有5%之價差，該禮物卡可用以購
      買商品，有獲利空間。
（三）郭學政於如附表編號1所示時地收到上訴人之50萬元現金
      ，於如附表編號4所示時地收到上訴人之10萬元現金。於
      如附表編號2、3、5至13所示日期，由陳姿今自其帳戶轉
      帳如各編號所示金額至系爭帳戶（原審卷第73至77頁、第
      183至185頁）。
（四）郭學政曾交付100萬元之貨物予上訴人，且貨物確有送達
      上訴人。
（五）郭學政於106年8月1日以後未交付任何禮物卡予上訴人。
五、上訴人主張其受黃必鑒之受僱人郭學政之詐欺而交付如附表
    所示金額予郭學政，其中除附表編號1、4外，其餘款項均係
    匯入倪宥忠之系爭帳戶，其得依第184條第1項前段、後段、
    第2項、第185條、第188條第1項規定，請求被上訴人連帶負
    損害賠償責任，為黃必鑒、倪宥忠所否認，並以前詞置辯，
    經查：
（一）上訴人依民法第184條第1項前段、後段、第2項規定，請
      求郭學政給付288萬7,750元，有無理由？
　　　1.按因故意或過失，不法侵害他人之權利者，負損害賠償
        責任。故意以背於善良風俗之方法，加損害於他人者亦
        同。違反保護他人之法律，致生損害於他人者，負賠償
        責任。民法第184條第1項前段、後段、第2項定有明文
        。
　　　2.上訴人主張郭學政向其佯稱可代購全家超商總公司發行
        之禮物卡，享有5%之價差而有獲利空間，其為購買禮物
        卡遂交付60萬元現金予郭學政，並透過其姪女即訴外人
        陳姿今之帳戶轉帳至郭學政指定之系爭帳戶，共交付郭
        學政288萬7,750元，嗣郭學政並未交付禮物卡並逃匿無
        蹤，致其受有損害，業據其提出陳姿今之存款交易明細
        （原審卷第73至77頁）為證，並經上訴人之姪女即證人
        陳姿今於原審審理時證稱：郭學政有向上訴人及我表示
        其可以購買禮物卡，並有5%的折扣而有利潤可賺，並為
        了取信我們而當場以950元賣給我們面額1,000元之禮物
        卡，之後上訴人依郭學政之指示共交付288萬7,750元等
        語（原審卷第296至297頁），且與郭學政於臺灣新北地
        方檢察署（下稱新北地檢署）106年度偵字第35269號詐
        欺案件（下稱偵字案件）偵訊時陳稱：我於106年8月間
        曾向1位葉姓客戶說購買禮物卡可有價差，並自其收受6
        0萬元現金，且給他系爭帳戶之帳號供其匯款等語【新
        北地檢署107年度偵續字第352號卷（下稱偵續字卷）第
        128頁背面、本院卷第218頁】互核相符。又前往全家超
        商總公司臨櫃現場洽購100萬元以上面額100元、200元
        、500元、1,000元之禮物卡，即有95折之折扣，並非透
        過郭學政購買禮物卡始可享有每100萬元5%之價差，有
        全家超商禮物卡網頁列印資料在卷可稽（原審卷第134
        至135頁）。且郭學政於上訴人交付購買禮物卡之款項
        後，並未交付禮物卡予上訴人，僅交付100萬元之貨品
        （詳如下述），亦據陳姿今於107年度偵續字第352號詐
        欺案件（下稱偵續字案件）偵訊時證述明確（偵續字卷
        第61頁、本院卷第244頁），堪認上訴人確受郭學政詐
        欺而陷於錯誤，並交付款項而受有財產上之損害。至上
        訴人主張其受郭學政詐欺之金額為288萬7,750元，固有
        陳姿今之存款交易明細、系爭帳戶之交易明細在卷可稽
        （原審卷第73至77頁、第183至185頁）。惟上訴人自承
        其於106年8月12日轉帳至系爭帳戶之2萬5,000元為轉帳
        錯誤等語，有民事起訴狀附表在卷可稽（原審卷第27頁
        ），此項金額即難認係受郭學政詐欺而交付。又上訴人
        雖另主張100萬元是先前到貨之事，與本件無關云云。
        然上訴人於偵字案件訊問時陳稱：我自106年8月開始投
        資禮物卡，透過禮物卡的消費模式大量購買菸酒及飲料
        會有折扣。第1次我陸續給完100萬元後，郭學政有把貨
        品拿到經銷店給我，貨品都沒有問題等語，有訊問筆錄
        在卷可稽（新北地檢署106年度偵字第35269號卷第125
        頁、本院卷第234頁）。且上訴人於本院準備程序陳稱
        ：郭學政就第1次100萬元的出貨，確實有到貨，我也有
        收到等語（本院卷第267頁），與陳姿今於偵續字案件
        檢察事務官詢問時證稱：上訴人交付現金及轉帳至系爭
        帳戶之金額合計288萬7,750元，禮物卡是放在郭學政那
        邊，郭學政有出貨1次給上訴人等語大致相符，亦有詢
        問筆錄在卷可稽（偵續字卷第61頁、本院卷第244頁）
        。堪認上訴人於106年8月間交付郭學政之款項合計為28
        8萬7,750元，郭學政於106年8月間亦確曾因上訴人購買
        禮物卡而交付價值100萬元之貨品予上訴人。上訴人於
        交付款項後，既自郭學政取得100萬元之貨品，其於該1
        00萬元之範圍內即難認受有損害，上訴人主張此為之前
        到貨，與本件無關云云，難認可採。依此，應認上訴人
        因受郭學政詐欺所受損害之數額為186萬2,750元（2,88
        7,750－25,000－1,000,000＝1,862,750）。是上訴人依第
        184條第1項前段、後段、第2項規定，請求郭學政給付1
        86萬2,750元，應屬有據。
（二）上訴人依民法第184條第1項前段、後段、第2項、第185條
      規定，請求倪宥忠與郭學政連帶給付288萬7,750元，有無
      理由？
　　　按數人共同不法侵害他人之權利者，連帶負損害賠償責任
      。不能知其中孰為加害人者亦同。造意人及幫助人，視為
      共同行為人。民法第185條定有明文。上訴人主張倪宥忠
      出借系爭帳戶供郭學政用以詐欺，為共同侵權行為人，倪
      宥忠應與郭學政連帶負損害賠償責任云云，固提出陳姿今
      之存款交易明細（原審卷第73至77頁）為證。惟郭學政與
      倪宥忠分別為穀保店等分店之店長、店員，為兩造所不爭
      ，業如前述。又證人陳姿今於原審審理時證稱：我之前在
      菸商工作，因全家超商總公司有向我公司進貨香菸，所以
      我去郭學政任職之穀保店等分店檢查安全庫存，因郭學政
      為店長，我因而認識郭學政。與郭學政商談禮物卡過程中
      ，倪宥忠完全沒有參與。郭學政指定將款項匯入系爭帳戶
      ，他說他的帳戶不方便，倪宥忠是他全家超商的員工，所
      以將款項匯入系爭帳戶沒有關係等語（原審卷第296至299
      頁），並於偵續字案件檢察事務官詢問時證稱：倪宥忠是
      幫郭學政送貨之送貨員，僅單純送貨而已，是郭學政單獨
      1人與上訴人及我磋商禮物禮物卡等語，有詢問筆錄在卷
      可稽（偵續字卷第61頁、本院卷第244頁），均與倪宥忠
      所抗辯：郭學政說他因信用不良會被強制扣款我才借他系
      爭帳戶，與上訴人接洽的都是郭學政，匯入我系爭帳戶之
      款項，就我所知都是訂貨，不是禮物卡的錢，我不知道有
      關禮物卡的事等語相符（本院卷第409頁）。觀諸郭學政
      為倪宥忠之店長，其等間因職務上之主管、部屬關係而有
      一定之信賴基礎，且陳姿今前已因工作之故認識郭學政，
      郭學政自始亦以其自己名義與上訴人、陳姿今磋商禮物卡
      ，況上訴人曾以現金方式交付60萬元予郭學政，可見縱倪
      宥忠未出借系爭帳戶，上訴人仍將以其他方式交付款項予
      郭學政，倪宥忠將系爭帳戶出借郭學政使用，與郭學政詐
      欺行為是否順遂，並無關連，亦不致因金流中斷而造成追
      查郭學政本件侵權行為之困難，顯與人頭帳戶係為幫助身
      分不詳之真正詐欺者隱匿姓名及切斷金流，以逃避追查之
      情形迥異。又上訴人就倪宥忠上開行為而對倪宥忠提起詐
      欺告訴，嗣經新北地檢署檢察官以107年度偵續字第352號
      為不起訴處分確定，有不起訴處分書在卷可稽（本院卷第
      159至165頁），並經本院調取該詐欺案件偵查卷宗核閱無
      誤。綜此以觀，倪宥忠雖有將系爭帳戶出借郭學政，惟難
      認其出借系爭帳戶之行為屬不法侵害他人權利之行為，亦
      與社會一般道德觀念無關，自不屬背於善良風俗之方法，
      且非刑法所規範之詐欺行為，上訴人依民法第184條第1項
      前段、後段、第2項、第185條規定，請求倪宥忠與郭學政
      連帶負侵權行為損害賠償責任，難認有據。
（三）上訴人依民法第188條第1項規定，請求黃必鑒與郭學政連
      帶負損害賠償責任，有無理由？
　　　1.按受僱人因執行職務，不法侵害他人之權利者，由僱用
        人與行為人連帶負損害賠償責任，民法第188條第1項本
        文定有明文。所謂受僱人因執行職務不法侵害他人之權
        利，固不僅指受僱人因執行其所受命令，或委託之職務
        自體，或執行該職務所必要之行為，而不法侵害他人之
        權利者而言，即受僱人之行為，在客觀上足認為與其執
        行職務有關，而不法侵害他人之權利者，就令其為自己
        利益所為亦應包括在內。然倘受僱人之行為在客觀上不
        具備執行職務之外觀，或係受僱人個人之犯罪行為而與
        執行職務無關者，自無上開法條規定之適用（最高法院
         104年度台上字第556號判決要旨參照）。
　　　2.上訴人主張黃必鑒為穀保店等分店之加盟主，郭學政為
        黃必鑒之受僱人，郭學政因執行職務，不法侵害其權利
        ，黃必鑒應與郭學政連帶負損害賠償責任云云，固提出
        郭學政擔任穀保店等分店店長之監視器畫面截圖照片為
        證（原審卷第211至227頁）。惟上訴人自承其於106年8
        月1日、5日分別在中國信託銀行東蘆洲分行門口、桃園
        平鎮7-11明陽門市前交付郭學政之50萬元、10萬元現金
        等語，有民事起訴狀附表在卷可稽（原審卷第23頁）。
        且證人陳姿今於原審審理時證稱：郭學政是在平鎮的7-
        11向上訴人及我表示其可以購買禮物卡，並有5%的折扣
        而有利潤可賺，他說他是直接向全家超商總公司購買，
        沒有說買禮物卡與穀保店等分店有無關係，也沒有說他
        是因為擔任店長才有辦法取得5%的折扣。50萬元現金部
        分是在蘆洲民族路上的中國信託銀行門口交給郭學政。
        會相信郭學政是因為他是穀保店等分店之店長。我有到
        全家超商網站查詢得知確有5%折扣，並將網站內容轉告
        上訴人等語（原審卷第296至298頁）。於偵續字案件檢
        察事務官詢問時亦證稱：我及上訴人是跟郭學政約在平
        鎮延平路陽明醫院旁的7-11便利商店，由郭學政單獨1
        人跟我們，因郭學政為全家超商之店長，且經查詢全家
        超商確有發行禮物卡，我們因此信以為真等語，有詢問
        筆錄在卷可稽（偵續字卷第61頁、本院卷第244頁）。
        可見郭學政係於平鎮之統一超商對上訴人施以詐術，交
        付現金予郭學政之地點亦為中國信託銀行東蘆洲分行門
        口、桃園平鎮7-11明陽門市前，其所為詐術之相關行為
        均非於執行穀保店等分店有關職務之地點為之。且上訴
        人亦可經由全家超商之網站得知任何人均得透過全家超
        商總公司購買禮物卡，郭學政之店長身分與販售禮物卡
        無涉，上訴人僅因郭學政係穀保店等分店之職稱即對其
        產生信任。又上訴人並未提出郭學政係受執行黃必鑒命
        令而推銷禮物卡，禮物卡之販售亦非黃必鑒委託職務之
        自體或必要行為，郭學政既非於其所任職之穀保店等分
        店工作時間、地點向上訴人推銷禮物卡或收取款項，客
        觀上顯難認與其執行職務有關。是上訴人依民法第188
        條第1項規定，請求黃必鑒連帶負損害賠償責任，亦屬
        無據。
六、綜上所述，上訴人依民法第184條第1項前段、後段、第2項
    規定，請求郭學政給付186萬2,750元，及自起訴狀繕本送達
    翌日即108年10月14日（原審卷第115頁）起至清償日止，按
    週年利率5%計算之利息，為有理由，應予准許，逾此範圍之
    請求，為無理由，不應准許。原審就上開應予准許其中68萬
    元本息部分（1,862,750－1,182,750＝680,000），為上訴人
    敗訴之判決，尚有未洽。上訴意旨就此指摘原判決不當，求
    予廢棄改判，為有理由，爰由本院予以廢棄改判如主文第2
    項所示。又本院所命給付未逾150萬元，郭學政不得上訴第
    三審，原審駁回上訴人此部分假執行之聲請，結論尚無不合
    ，仍應予維持。至上開不應准許部分，原審為上訴人敗訴之
    判決，並駁回其假執行之聲請，核無不合。上訴意旨指摘原
    判決此部分不當，求予廢棄改判，為無理由，應駁回其上訴
    。另上訴人依民法第188條第2項規定，請求黃必鑒為全部或
    一部之損害賠償部分，屬原審補充判決之範疇，非本院所得
    裁判，併予敘明。
七、本件事證已臻明確，兩造其餘攻擊防禦方法及所提證據，經
    審酌，核與本件判決結果不生影響，爰不再逐一論述，附此
    敘明。
八、據上論結，本件上訴為一部有理由，一部無理由，依民事訴
    訟法第450條、第449條第1項、第79條、第463條、第385條
    第1項前段，判決如主文。
中　　華　　民　　國　　110 　年　　9 　　月　　29　　日
　　　　　　　　　民事第十二庭 
                      審判長法  官  陳秀貞
                            法  官　陳婷玉
                            法  官  毛彥程　　
附表   編號 金額 （新臺幣） 交付款項之時間、地點及方式   1        50萬元  陳姿今於106年8月1日在中國信託銀行東蘆洲分行門口交付現金予郭學政。  2        4萬元 於106年8月2日由陳姿今帳戶轉帳至系爭帳戶。  3       30萬元 於106年8月3日由陳姿今帳戶轉帳至系爭帳戶。  4       10萬元 上訴人與陳姿今於106年8月5日時在桃園平鎮7-11明陽門市前休息區交付現金予郭學政。  5        3萬元 於106年8月5日由陳姿今帳戶轉帳至系爭帳戶。  6        6萬元 於106年8月5日由陳姿今帳戶轉帳至系爭帳戶。  7  34萬2,750元 於106年8月6日由陳姿今帳戶轉帳至系爭帳戶。  8       49萬元 於106年8月8日由陳姿今帳戶轉帳至系爭帳戶。  9       27萬元 於106年8月9日由陳姿今帳戶轉帳至系爭帳戶。 10       43萬元 於106年8月9日由陳姿今帳戶轉帳至系爭帳戶。 11       20萬元 於106年8月11日由陳姿今帳戶轉帳至系爭帳戶。 12       10萬元 於106年8月12日由陳姿今帳戶轉帳至系爭帳戶。 13   2萬5,000元 於106年8月12日由陳姿今帳戶轉帳至系爭帳戶。  （合計金額） 288萬7,750元  
正本係照原本作成。
郭學政不得上訴。
如不服本判決，應於收受送達後20日內向本院提出上訴書狀，其
未表明上訴理由者，應於提出上訴後20日內向本院補提理由書狀
（均須按他造當事人之人數附繕本）上訴時應提出委任律師或具
有律師資格之人之委任狀；委任有律師資格者，另應附具律師資
格證書及釋明委任人與受任人有民事訴訟法第466條之1第1項但
書或第2項所定關係之釋明文書影本。如委任律師提起上訴者，
應一併繳納上訴審裁判費。
中　　華　　民　　國　　110 　年　　9 　　月　　29　　日
　　　　　　　　　　　　　　書記官  陳冠璇